【裁判字號】    92,交抗,187
【裁判日期】    921002
【裁判案由】    聲明異議
【裁判全文】
臺灣高等法院臺南分院刑事裁定            九十二年度交抗字第一八七號     Ｃ
      抗  告  人  甲  ○  ○
右列抗告人因違反道路交通管理處罰條例案件，不服臺灣臺南地方法院中華民國九十
二年八月二十二日所為裁定（九十二年度交聲字第一四六號）提起抗告，本院裁定如
左：
      主      文
抗告駁回。
      理      由
一、本件抗告意旨略以：按水利法第七十八條第六款之禁止規定，河川區域內禁止「
    在指定通路外行駛車輛」，其「指定通路」之意函應係指專供防汛、救災、維護
    道路車輛行駛之指定通路，非指得作為一般車輛行駛之替代道路，此有水利署第
    四河川局豎立之警告標示為憑，由抗告人所舉證照片內容為「警告本路段為河川
    （海堤），水防道路（越堤路）專供防汛、搶險運輸及維護管理使用，不作為一
    般道路使用，請自行注意（負責）安全」，原裁定竟認警告標示內容並無禁止通
    行之意，故與本違規無涉。惟抗告人所駕駛車輛係載運砂石成品之運輸車輛，非
    防汛、搶險車輛，當然不得行駛河川道路，原裁定之認知，應有違誤，抗告人所
    舉警告標示係最直接之證物，又怎與本違規事件無涉？又警察機關指稱其經第四
    河川局同意砂石車暫時行駛河川便道，然此僅其片面之詞，未有任何證物顯示其
    指陳為真，原裁定未加以詳查，亦有不妥。另依警察機關來函指稱：「該路段無
    替代道路屬實，但禁行砂石車時段，僅為二十二時至六時非全面禁止通行」，抗
    告人行駛該路段時間為上午八時四十分許，原裁定亦有違誤。為此，請求撤銷原
    裁定，更為適當之裁定云云。
二、按汽車駕駛人，駕駛汽車有不遵守公路或警察機關，依道路交通管理處罰條例第
    五條規定所發布命令者之情形，而同條例第二章各條無處罰之規定者，處新臺幣
    九百元以上一千八百元以下罰鍰，並記違規點數一點，道路交通管理處罰條例第
    六十條第二項第二款及第六十三條第一項第一款分別定有明文。次按，為維護道
    路交通安全與暢通，公路或警察機關於必要時，得就指定某線道路或某線道路區
    段禁止或限制車輛、行人通行，或禁止穿越道路，或禁止停車及臨時停車等事項
    發布命令，道路交通管理處罰條例第五條第一款亦規定甚明。
三、經查：
    （一）本件抗告人即受處分人甲○○並不否認有於九十一年十月六日上午八點四
          十分左右，駕駛車牌號碼一八二─ＧＭ號營業貨運曳引車，行經於發布有
          禁止砂石車通行命令之南投縣境內省道台十六線公路十‧三公里處等事實
          ，且有南投縣警察局投警交字第ＪＣ0000000號舉發違反道路交通
          管理事件通知單、該警察局集集分局九十二年四月二十一日投集警交字第
          ０九二０００六八七四號函及所附之警員報告書各一份附卷可證；另前述
          台十六線公路十‧三公里處係位於南投縣水里鄉頂崁村台十六、台二十一
          線苗圃三岔路口至集集鎮台十六線１１Ｋ＋５００路段之間，且該路段業
          經南投縣政府於九十一年九月二十六日發布公告禁駛砂石車輛等情，則有
          該縣政府九十一年九月二十六日府授警交字第０九一０一六八五五五０號
          公告影本一紙存卷可佐。此外，本件案載違規時間，相關替代道路亦未有
          損壞致不堪行駛之情形，則有南投縣警察局集集分局九十一年十月二十八
          日投集警交字第０九一００一三三四七號函及九十二年三月十日投集警交
          字第０九二００００五一三號函各一份在卷足參。從而，抗告人有駕駛汽
          車而不遵守警察機關依照道路交通管理處罰條例第五條規定所發布命令之
          違規行為，應可認定。
    （二）其次，抗告人雖辯稱：其行駛之時間並未違反南投縣政府警察局所公告禁
          行之時段云云，然如前述，南投縣政府於九十一年九月二十六日所發布公
          告主旨全文係：「新訂本縣水里鄉頂崁村台十六、台二十一線苗圃三岔路
          口至集集鎮台十六線１１Ｋ＋５００全泥砂石場路段公告禁駛砂石車輛」
          等語，有上述南投縣政府九十一年九月二十六日府授警交字第０九一０一
          六八五五五０號公告影本一份附卷可憑，顯見自九十一年九月二十六日起
          ，前述路段除替代道路損壞致不堪行駛外，係全天候禁止砂石車行駛，而
          無例外准許行駛之時段（此另有卷附之南投縣警察局集集分局九十二年四
          月十七日投集警交字第０九二０００六九００號函一紙可資參照），故抗
          告人上述所辯：其行駛時間未違反禁行時段云云，經核尚非實在而不足採
          。至本件案載違規路段，嗣後南投縣政府警察局雖另公告：「台十六、二
          十一線自九十二年五月五日起每日二十二時至翌日八時及例假日禁止砂石
          車行駛。（替代道路─河床便道，堪用時段仍須行駛替代道路）」等語，
          則有告示牌懸掛現場照片兩張在卷足證，故關於嗣後公告之適用日期，應
          係自九十二年五月五日起，且自九十二年五月五日起，僅於每日二十二時
          至翌日八時及例假日，始禁止砂石車行駛，另砂石車在替代道路即河床便
          道堪用時段，仍須行駛替代道路，而唯有在替代道路損壞致不堪使用之時
          段，方可例外行駛省道台十六線及台二十一線公路。據此可知，抗告人上
          述所辯：其行駛時間並未違反南投縣政府警察局公告之禁行時段云云，顯
          係對於南投縣政府嗣後另行發布之公告理解有誤所致。
    （三）抗告人雖另辯稱：警察機關指定河床便道為替代道路係違反修正前水利法
          第七十八條第一項第五款之禁止規定，況經濟部水利署第四河川局於河床
          便道出入口，亦設有禁止任何車輛行駛河床便道之明顯警告標示，顯見此
          項替代道路之指定並非適當云云。然而，修正前水利法第七十八條第一項
          第五款係規定：「主管機關為保護水道，應禁止在堤身及其附屬建造物墾
          種、放牧、或設置有害之建造物，或在堤身指定通路外行駛車輛、牲畜」
          （前開條文相關內容於九十二年二月六日修正為第七十八條第六款：「河
          川區域內，禁止在指定通路外行駛車輛」），根據上述水利法之相關條文
          內容以觀，河川區域內並非完全不能行駛車輛，僅是行駛之通路，必須經
          由主管機關指定允許而已。另本件之替代道路即河床便道之規劃及公告，
          係經經濟部水利署第四河川局及南投縣政府流域管理局、環保局等單位多
          次履勘並做成決議等情，亦有南投縣政府九十二年五月二十七日府授警交
          字第０九二００九四七五六０號函一紙附卷可考，顯見前述替代道路之指
          定及公告，經核尚無違反水利法相關規定之情形。至抗告人所認河川便道
          替代道路之指定，需經立法院修法通過始為適法等情，經核則應係抗告人
          對於相關法律條文之誤解所致。此外，經濟部水利署第四河川局所設之警
          告標示主要者有後列三種：第一種內容為「警告本路段為河川（海堤），
          水防道路（越堤路），專供防汛、搶險運輸及維護管理使用，不作為一般
          道路使用，請自行注意（負責）安全。」；第二種內容則為「警告堤頂專
          供防汛，搶險運輸及維護管理使用，禁止機動車輛通行。」；第三種內容
          為「敬告堤防構造物禁止私設越堤通路，禁止所有車輛通行，違者依水利
          法究辦。」。經查，第一種警告標示內容並無禁止車輛通行之意，故與本
          違規事件無涉；而第二種警告標示內容，則係針對設於堤頂之水防道路而
          言，經核亦與本違規事件無關；另第三種警告標示之內容，係指堤防構造
          物上禁止私人設置越堤通路而言，至於由主管機關所允許並指定設置之越
          堤通路，則不在禁止之內。而本件之替代道路即河床便道，既是經由主管
          機關所允許指定者，則連接該河床便道之越堤通路，自不受上開第三種警
          告標示內容之限制。基此可知，南投縣政府警察局指定砂石車行駛屬河床
          便道之替代道路，經核不僅未違反現行水利法之相關規定，且與經濟部水
          利署第四河川局所設立之上述各種警告標示禁止內容，亦無任何衝突之處
          。從而，顯見抗告人上開所辯：行駛河川便道係違反水利法之行為，且與
          經濟部水利署第四河川局所設立警告標示內容有所違背，故上開指定行駛
          河川便道之公告並非適當合法云云，顯均非有理而不足採。
四、綜上所述，本件抗告人即受處分人甲○○於上開時間，駕駛車牌號碼一八二─Ｇ
    Ｍ號營業貨運曳引車，行經南投縣境內之省道台十六線公路十‧三公里處時，有
    不遵守警察機關依照道路交通管理處罰條例第五條規定所發布命令之違規情事既
    可認定，則移送機關即交通部公路總局嘉義區監理所麻豆監理站，據此並引用道
    路交通管理處罰條例第六十條第二項第二款及第六十三條第一項第一款等規定，
    而裁處抗告人罰鍰新臺幣九百元，並記違規點數一點，於法尚難認為有所違誤。
    原審引用以上各項理由而駁回抗告人之聲明異議，其認事用法，並無不合。抗告
    人就原審已詳為說明論斷之部分，仍執前詞指摘原裁定不當，而提起抗告，為無
    理由，應予駁回。
據上論結，爰依道路交通事件處理辦法第二十六條、刑事訴訟法第四百十二條，裁定
如主文。
中    華    民    國      九十二      年      十      月      二        日
                                  臺灣高等法院臺南分院刑事第二庭
                                      審判長法官  黃    崑    宗
                                            法官  林    勝    木
                                            法官  葉    居    正
右正本證明與原本無異。
不得再抗告。
                                      法院書記官  陳    嘉    琍
中    華    民    國      九十二      年      十      月      三        日


司法院資訊處製作；財團法人民間司法改革基金會備份。
